臺灣橋頭地方法院民事裁定
111年度消債更字第55號
聲  請  人  
即債務人    洪宜均  
0000000000000000

代  理  人  李榮唐  法扶律師
上列當事人因消費者債務清理事件聲請更生，本院裁定如下：
    主  文
聲請人洪宜均自民國一百一十一年六月二十三日下午四時起開始
更生程序。
命司法事務官進行本件更生程序。
    理  由
一、聲請意旨略以：聲請人即債務人洪宜均前向合作金庫商業銀
    行股份有限公司（下稱合作金庫銀行）辦理信用貸款，致積
    欠無擔保債務計新臺幣（下同）4,018,976元，因無法清償
    債務，乃於民國110年11月間向本院聲請前置調解，因無法
    負擔債權人所提還款方案而於同年12月9日調解不成立，因
    聲請人有不能清償債務或有不能清償之虞，復未經法院裁定
    開始清算程序或宣告破產，爰依法聲請准予裁定更生等語。
二、按「債務人不能清償債務或有不能清償之虞者，得依本條例
    所定更生或清算程序，清理其債務。」消費者債務清理條例
    （下稱消債條例）第3條定有明文。衡以消費者與金融機構
    間債之關係之發生，係依契約自由原則及相互間之信賴為基
    礎，此為社會經濟活動得以維繫及發展之重要支柱，債務人
    經濟窘迫，固不應任其自生自滅，債權人一方之利益，仍不
    能因之摒棄不顧。是債務人於協商程序中，自應本於個人實
    際財產及收支狀況，依最大誠信原則，商討解決方案。如終
    究不能成立協商，於聲請更生或清算時，法院審酌上開條文
    所謂「不能清償或有不能清償之虞」，自宜綜衡債務人全部
    收支、信用及財產狀況，評估是否因負擔債務，而不能維持
    最基本之生活條件；所陳報之各項花費，是否確屬必要性之
    支出；如曾有協商方案，其條件是否已無法兼顧個人生活之
    基本需求等情，為其判斷之準據。
三、經查：
  ㈠聲請人前向合作金庫銀行辦理信用貸款，致現積欠無擔保債
    務至少4,018,976元，前即因無法清償債務，而於110年11月
    間向本院聲請前置調解，因無法負擔債權人所提還款方案而
    於110年12月9日調解不成立等情，有110年11月4日前置調解
    聲請狀所附債權人清冊、財團法人金融聯合徵信中心前置協
    商專用債權人清冊、信用報告、調解筆錄等件在卷可稽，堪
    信為真實。
  ㈡聲請人自陳每月收入22,000元，而其110年4月至6月擔任洗碗
    零工，此期間收入總額36,000元，嗣於110年7月至111年4月
    於高雄市○○○路00號地址自營手工冷凍水餃，此期間收入共1
    84,000元，核自營手工冷凍水餃之每月平均收入約18,400元
    ，而其名下無財產，108、109、110年度皆未有申報所得，
    現勞工保險投保於職業工會等情，有財產及收入狀況說明書
    、勞工保險被保險人投保資料表、綜合所得稅各類所得資料
    清單暨國稅局財產歸屬資料清單、收入切結書、111年4月29
    日補正狀所附工作內容及每月收入說明書、本院稅務電子閘
    門財產所得調件明細表附卷可稽。則查無聲請人有其他收入
    來源，佐以聲請人提出工作內容及每月收入說明書為證，則
    以聲請人主張之收入來源，應全非虛罔，是以其自陳每月收
    入22,000元作為核算其現在償債能力之基礎，應能反映真實
    收入狀況。
  ㈢至支出部分，聲請人主張需扶養父母，每月支出扶養費8,000
    元。按直系血親相互間，互負扶養之義務，民法第1114條第
    1 款定有明文。查聲請人父親洪○○、母親莊○○，其等於108
    、109、110年度未有申報所得，名下無財產，父親每月領有
    敬老補助3,772元，母親每月領有國民年金4,171元等情，有
    戶籍謄本、綜合所得稅各類所得資料清單暨國稅局財產歸屬
    資料清單、領取各項補助、年金之存摺內頁、本院稅務電子
    閘門財產所得調件明細表等附卷可證。扶養費用部分，依消
    債條例第64條之2第1、2項，並參照民法第1118、1119條規
    定，其負扶養義務之程度，亦應考量其目前身負債務之窘境
    ，所負擔之扶養義務能力，自非比一般，在無其他更為詳實
    之資料可供佐證之情形下，故本院認定以111年度高雄市最
    低生活費標準之1.2倍17,303元為標準，則扣除敬老補助、
    國民年金與2名手足分擔父母扶養費後，聲請人每月應支出
    父母扶養費應以8,888元為度【計算式：（17,303×2－3,772－
    4,171）÷3＝8,888】，聲請人就此主張支出8,000元，應認可
    採。至聲請人個人日常生活必要費用部分，審酌聲請人負債
    之現況，基於社會經濟活動之互賴及誠信，該日常生活所需
    費用，自應節制開支，不得有超越一般人最低生活標準之享
    受，否則反失衡平，本院依消債條例第64條之2第1項，參酌
    衛福部社會司所公告歷年最低生活費標準，111年度高雄市
    最低生活費標準14,419元之1.2倍為17,303元，則聲請人每
    月最低生活費除有特殊情形並有證據證明者外，自宜以此為
    度，始得認係必要支出。聲請人主張每月個人必要生活費為
    13,700元，尚低於上開標準17,303元，亦屬可採。
  ㈣綜上所述，以聲請人現每月之收入22,000元為其償債能力基
    準，扣除其每月個人必要生活費13,700元、扶養費8,000元
    後僅餘300元，而聲請人目前負債總額為4,018,976元，以上
    開餘額按月攤還結果，約百年餘期間始能清償完畢，堪認聲
    請人確有不能清償債務或有不能清償之虞之情事。從而，聲
    請人主張已不能清償債務，聲請本院准予更生，依所舉事證
    及本院調查結果，即無不合。
四、末按「法院開始更生程序之裁定，應載明其年、月、日、時
    ，並即時發生效力。」、「法院裁定開始更生或清算程序後
    ，得命司法事務官進行更生或清算程序，必要時得選任律師
    、會計師或其他適當之自然人或法人一人為監督人或管理人
    。」消費者債務清理條例第45條第1 項、第16條第1 項分別
    定有明文。本件聲請人其目前收入及財產狀況，不能履行債
    務，依聲請人其目前收入及財產狀況，未償之債務亦屬不能
    清償，有如上述。此外，復查無聲請人有消費者債務清理條
    例第46條各款所定駁回更生聲請等事由，從而，聲請人聲請
    更生，洵屬有據，應予准許，爰命司法事務官進行本件更生
    程序。
五、依消費者債務清理條例第11條第1 項、第45條第1 項、第16
    條第1 項，裁定如主文。
中　　華　　民　　國　　111 　年　　6 　　月　　23　　日
              　　            民事庭　法　官　薛博仁
以上正本係照原本作成。
本裁定已於111年6月23日下午4時公告。
本裁定不得抗告。
中　　華　　民　　國　　111 　年　　6 　　月　　23　　日
  　                                  書記官　郭南宏